【裁判字號】    99,訴,3456
【裁判日期】    991222
【裁判案由】    毒品危害防制條例
【裁判全文】
臺灣板橋地方法院刑事判決              99年度訴字第3456號
公  訴  人  臺灣板橋地方法院檢察署檢察官
被      告  林宗坤
上列被告因違反毒品危害防制條例案件，經檢察官提起公訴（99
年度毒偵字第1980號），嗣因被告就被訴事實為有罪之陳述，本
院告知被告簡式審判程序之旨，並聽取當事人之意見後，裁定改
由受命法官獨任依簡式審判程序進行，判決如下：
    主  文
林宗坤施用第一級毒品，累犯，處有期徒刑拾月，扣案之第一級
毒品海洛因貳包內之海洛因（驗餘淨重合計零點肆玖公克）均
沒收銷燬之；又施用第二級毒品，累犯，處有期徒刑伍月，扣案
之第二級毒品甲基安非他命肆包內之甲基安非他命（驗餘淨重合
計貳點伍壹肆捌公克）均沒收銷燬之。應執行有期徒刑壹年，扣
案之第一級毒品海洛因貳包內之海洛因（驗餘淨重合計零點肆
玖公克）、第二級毒品甲基安非他命肆包內之甲基安非他命（驗
餘淨重合計貳點伍壹肆捌公克）均沒收銷燬之。
    事  實
一、林宗坤前因施用毒品案件，經臺灣高等法院以95年度上訴字
    第4375號撤銷原判決，改判應執行有期徒刑1 年3 月確定；
    復因施用毒品案件，經臺灣臺北地方法院以96年度訴字第48
    4 號判處有期徒刑1 年2 月，減為有期徒刑7 月確定；又因
    施用毒品案件，經臺灣臺北地方法院以96年度易字第2672號
    判處有期徒刑10月，減為有期徒刑5 月確定；再因詐欺案件
    ，經臺灣臺北地方法院以97年度簡字第880 號判處有期徒刑
    6 月，減為有期徒刑3 月確定。嗣經入監執行後，上開案件
    復經臺灣臺北地方法院以97年度聲字第1653號裁定定應執行
    刑為有期徒刑2 年確定，並於民國98年8 月13日假釋出監，
    而於98年11月23日假釋期滿未經撤銷而以執行完畢論。
二、其前另因施用毒品案件，經臺灣臺北地方法院裁定送觀察、
    勒戒後，因認無繼續施用毒品之傾向，而於89年5 月11日觀
    察、勒戒執行完畢釋放，並經臺灣臺北地方法院檢察署檢察
    官於同日以89年度毒偵字第1471號不起訴處分確定。其於上
    開觀察勒戒執行完畢釋放後之5 年內，又因施用毒品案件，
    先後經臺灣臺北地方法院以93年度訴字第198 號判處有期徒
    刑7 月、以93年度簡字第1140號判處有期徒刑6 月及以93年
    度訴字第1468號判處有期徒刑8 月確定，並均已執行完畢。
    嗣其又因施用毒品案件，經本院判處罪刑如上並執行完畢在
    案（詳如犯罪事實欄一所示）。詎其猶不知悔改，竟又基於
    施用第一級毒品海洛因之犯意，於99年2 月24日上午8 、9
    時許，在其臺北縣新店市○○路36巷35號之住處內，以注射
    針筒注射海洛因之施用方式，施用海洛因1 次；其另基於施
    用第二級毒品甲基安非他命之犯意，於同日施用海洛因完畢
    後未久，同在上開住處內，以將甲基安非他命置於玻璃球內
    燒烤，再吸食其煙霧之施用方式，施用甲基安非他命1 次。
    嗣於99年2 月24日下午1 時30分許，在臺北縣中和市○○街
    385 號前，因其形跡可疑，為警盤查，當場扣得海洛因1 包
    ，警方並在其之陪同下，至臺北縣中和市○○街391 號3 樓
    宏仁賓館307 室內，扣得另1 包海洛因（上開2 包海洛因驗
    前淨重合計0.351 公克，驗餘淨重合計0.349 公克）及甲基
    安非他命4 包（驗前淨重合計2.515 公克，驗餘淨重合計2.
    5148公克），並經採集其尿液送驗而查獲上情。
三、案經臺北縣政府警察局新店分局報告臺灣板橋地方法院檢察
    署檢察官偵查起訴。
    理  由
壹、程序方面：
    按本件被告林宗坤所犯係死刑、無期徒刑、最輕本刑為3 年
    以上有期徒刑以外之罪，其於準備程序就前揭被訴事實為有
    罪之陳述，經法官告知簡式審判程序之旨，並聽取其與公訴
    人之意見後，本院認無不得或不宜改依簡式審判程序進行之
    處，爰依刑事訴訟法第273 條之1 第1 項、第284 條之1 ，
    裁定本件由受命法官獨任進行簡式審判程序，合先敘明。
貳、實體方面：
  一、訊據被告林宗坤對於前揭犯罪事實均坦承不諱，本院復審
      酌：
    (一)查被告前因施用毒品案件，有如前揭犯罪事實欄所載經送
      觀察勒戒及觀察勒戒執行完畢釋放之紀錄，且有如前揭犯
      罪事實欄所載之論罪科刑及執行完畢之紀錄，此有臺灣高
      等法院被告前案紀錄表1 份在卷可按。是被告於涉本案之
      前，業曾因施用毒品案件，經送前揭觀察勒戒，嗣於前揭
      觀察勒戒執行完畢釋放後之5 年內，再犯前揭施用毒品之
      罪甚明。
    (二)次查，經警將被告遭查獲時所採之尿液送驗結果，係呈嗎
      啡及甲基安非他命陽性反應，此有警方所採尿液之姓名代
      碼對照表、臺灣檢驗科技股份有限公司99年3 月17日編號
      UL/2010/30139 號濫用藥物檢驗報告各1 份在卷可稽。又
      查：
      1.海洛因施用入人體後水解還原成嗎啡，再循嗎啡之代謝
        方式排出體外，業據行政院衛生署藥物食品檢驗局以73
        藥檢壹字第030221號函說明綦詳，且尿液中能否驗出嗎
        啡陽性反應，與其投與量、投與途徑、採尿時間、個人
        體質及檢測方法之靈敏度有關，國外曾有文獻報導注射
        6 毫克之海洛因鹽酸鹽，其代謝物嗎啡之平均可檢出時
        限約為26小時，亦經行政院衛生署藥物食品檢驗局於81
        年9 月8 日以（81）藥檢壹字第8114885 號函釋明在案
        。
      2.甲基安非他命經口服投與後，約百分之70於24小時內自
        尿中排出，約百分之90於96小時內自尿中排出，由於目
        前國內尿液中甲基安非他命之檢驗僅為鑑定其是否呈陽
        性反應，尚未定其含量，且甲基安非他命成分之檢出與
        其投與方式、投與量、個人體質、採尿時間與檢測儀器
        之精密度等諸多因素有關，因此僅憑尿液中呈甲基安非
        他命陽性反應，並無法確實推算吸食時間距採集時間之
        長短，惟依上述資料推斷，最長可能不會超過4 日即96
        小時，此經行政院衛生署藥物食品檢驗局於81年2 月8
        日以（81）藥檢壹字第001156號函釋明在案。
      3.再者，前揭尿液檢驗報告載明係以ＧＣ／ＭＳ（即氣相
        層析質譜儀分析法）方法作為確認檢驗之方式，而該方
        法之原理係檢品經氣化後，通過層析管分離純化，再將
        純化後之成分循序送入質譜儀做個別鑑定。因質譜儀所
        測定之圖譜，在化學上被公認具有指紋特性，故可據以
        完全判定該檢品係為何種化合物。職是，台北榮民總醫
        院即認為若以氣相層析質譜儀（ＧＣ／ＭＳ）作藥物及
        其代謝產物之定性及定量分析，幾乎不會有偽陽性反應
        產生，此經該院於83年4 月7 日以83北總內字第3059號
        函釋明在案。
      4.準此而論，被告之尿液經以氣相層析質譜儀分析法檢驗
        ，既係呈嗎啡及甲基安非他命陽性反應，顯見被告應有
        在前揭犯罪時間施用海洛因及甲基安非他命之行為甚明
        。
    (三)此外，本件扣案之白色粉末2 包、白色透明結晶4 包經送
      驗結果，分別確係為海洛因（驗前淨重合計0.351 公克，
      驗餘淨重合計0.349 公克）、甲基安非他命（驗前淨重合
      計2.515 公克，驗餘淨重合計2.5148公克）無訛，此有交
      通部民用航空局航空醫務中心99年3 月24日航藥鑑字第09
      91856 號毒品鑑定書1 份在卷可稽，益見被告確有施用海
      洛因及甲基安非他命無誤。
    (四)綜上所述，被告前曾因施用毒品案件，經送前揭觀察、勒
      戒，而於前揭觀察、勒戒執行完畢釋放後，5 年內再犯施
      用毒品之罪，嗣後又為本件施用毒品犯行，事證應屬明確
      ，其犯行應堪認定。
  二、查海洛因、甲基安非他命分屬毒品危害防制條例第2 條第
      2 項第1 款所規定之第一級毒品及同條項第2 款所規定之
      第二級毒品，核被告所為，係犯毒品危害防制條例第10條
      第1 項施用第一級毒品罪及同條第2 項施用第二級毒品罪
      。被告持有毒品，復進而施用，其持有毒品之低度行為，
      為施用毒品之高度行為所吸收，均不另論罪。被告所犯上
      開二罪，犯意各別，且係分別為之，應予分論併罰。被告
      前有如犯罪事實欄所載之論罪科刑及執行完畢之紀錄，同
      有前揭前案紀錄表可按，其受有期徒刑執行完畢，於5 年
      以內故意再犯本件最重本刑為有期徒刑以上之罪，均為累
      犯，應依刑法第47條第1 項規定，各加重其刑。
  三、本院審酌被告施用毒品，足以戕害其身心，滋生其他犯罪
      ，惡化治安，嚴重損及公益，而被告前曾多次犯有施用毒
      品，且經觀察、勒戒執行完畢，竟再為本件施用毒品犯行
      ，顯見其不思悔改，自我控制能力亦顯不佳；惟另考量被
      告於犯後已能坦承犯行，而其施用毒品之行為於本質上係
      屬自我戕害行為，反社會性之程度應屬較低，兼衡其之犯
      罪動機、目的、智識程度非高（學歷為國中畢業）及其家
      庭經濟狀況係屬貧寒等一切情狀，酌情分別量處如主文所
      示之刑，並定其應執行之刑，以資懲儆。又扣案之海洛因
      2 包及甲基安非他命4 包內之海洛因及甲基安非他命既分
      別屬第一級、第二級毒品，爰依毒品危害防制條例第18條
      第1 項前段規定，均併予宣告沒收銷燬之（惟鑑驗耗用之
      毒品既已滅失，自毋庸宣告沒收銷燬）；至上開毒品之外
      包裝固係供本件施用或持有海洛因、甲基安非他命所用或
      預備之物，且本件固經警另扣得注射針筒2 支、剷管1 支
      、玻璃球1 個、吸食器1 組、磅秤1 個等物，但被告於偵
      查中業已陳明拋棄上開扣案物品（參見偵查卷第75頁），
      是該等扣案物品當已非被告所有，自無從併予宣告沒收，
      公訴意旨認亦應宣告沒收，即有所誤會。
據上論斷，應依刑事訴訟法第273 條之1 第1 項、第284 條之1
、第299 條第1 項前段，毒品危害防制條例第10條第1 項、第2
項、第18條第1 項前段，刑法第11條、第51條第5 款、第9 款、
第47條第1 項，判決如主文。
本案經檢察官林修平到庭執行職務。
中    華    民    國    99    年    12    月    22    日
                  刑事第十七庭  法  官  陳信旗
以上判決正本證明與原本無異。
如不服本判決，應於判決送達後10日內敘明上訴理由，向本院提
出上訴狀 (應附繕本) ，上訴於臺灣高等法院。其未敘述上訴理
由者，應於上訴期間屆滿後20日內向本院補提理由書，「切勿逕
送上級法院」。
                                書記官  陳金鳳
中    華    民    國    99    年    12    月    23    日
附錄本判決論罪科刑之法條：
毒品危害防制條例第10條
    施用第一級毒品者，處6 月以上5 年以下有期徒刑。
    施用第二級毒品者，處3 年以下有期徒刑。

司法院資訊處製作；財團法人民間司法改革基金會備份。
